【裁判字號】    90,訴,764
【裁判日期】    901119
【裁判案由】    違反槍砲彈藥刀械管制條例
【裁判全文】
臺灣屏東地方法院刑事判決                            九十年度訴字第七六四號
    公  訴  人  臺灣屏東地方法院檢察署檢察官
    被      告  甲○○
    選任辯護人  史乃文
右列被告因違反槍砲彈藥刀械管制條例案件，經檢察官提起公訴（九十年度偵字第五
四七四號），本院判決如左：
     主  文
甲○○未經許可，寄藏可發射子彈具有殺傷力之改造手槍，累犯，處有期徒刑壹年貳
月，併科罰金新臺幣伍萬元，罰金如易服勞役，以銀元參佰元即新臺幣玖佰元折算壹
日。扣案改造手槍壹支﹙槍枝管制編號：0000000000號，含彈匣壹個﹚及改造子彈壹
顆均沒收。
     事  實
甲○○曾於民國八十一、八十二年間，因違反麻醉藥品管理條例等案件，分別經本院
以八十一年度易字第一九六○、八十二年度易字第一二四九號，判處有期徒刑五月、
六月確定，嗣先後於八十二年四月十四日、八十三年二月十五日易科罰金執行完畢。
甲○○明知未經中央主管機關許可，不得寄藏具殺傷力之手槍及子彈，然其於八十六
年間，收受不詳姓名人稱「陳其全（音）」者所交付均具殺傷力之改造手槍一支﹙槍
枝管制編號：0000000000號，含彈匣一個﹚及改造子彈三顆，並將之藏置在屏東縣內
埔鄉○○村○○路六一號住處倉庫。迨九十年八月二十四日凌晨三時三十分許，甲○
○因與素昧平生之乙○○由於細故發生衝突，遂持上開裝填改造子彈之改造手槍，在
內埔鄉○○路一百零六號前，朝乙○○擊發一槍致其左大腿中彈後逃逸（傷害部分，
未據告訴及起訴）。事後甲○○自覺法網難逃，乃於同年月二十七日凌晨一時三十分
許，在警方尚未發覺其非法寄藏而持有具殺傷力之槍枝及子彈前，主動報繳上開槍枝
一支（含彈匣一個）及子彈二顆扣案（送鑑驗試射一顆），自首接受裁判。
     理  由
一、右揭犯罪事實，業據被告甲○○坦承不諱。而扣案槍枝及子彈，經送內政部警政
    署刑事警察局以性能檢驗法及試射法鑑驗結果「(1)送鑑改造手槍一支﹙槍枝管制
    編號：0000000000號﹚，係以仿半自動手槍製造之金屬玩具手槍槍身組合土造金
    屬槍管及滑套改造而成，機械性能良好，經實際裝填同案送鑑子彈進行試射，可
    擊發，認具殺傷力。(2)送鑑改造子彈二顆，均係土造子彈，均具直徑約9mm之土
    造金屬彈頭，試射一顆，可擊發，認具殺傷力。」有該局九十年九月十日刑鑑字
    第一八五五二四號鑑驗通知書一紙可稽，其屬槍砲彈藥刀械管制條例所列管具殺
    傷力之手槍及子彈無訛，事證明確，犯行洵堪認定，應予依法論科。
二、核被告所為，係犯槍砲彈藥刀械管制條例第十一條第四項之未經許可寄藏可發射
    子彈具殺傷力之改造手槍罪及同條例第十二條第四項之未經許可寄藏具殺傷力之
    改造子彈罪。被告同時寄藏前揭改造手槍及子彈之一行為，觸犯上開二罪名，為
    想像競合犯，應從法定刑度較重之未經許可寄藏可發射子彈具殺傷力之改造手槍
    罪處斷。被告於寄藏後代為保管之持有行為，為寄藏之當然結果，不另論持有罪
    。另查被告因違反麻醉藥品管理條例等案件，分別經本院以八十一年度易字第一
    九六○、八十二年度易字第一二四九號，判處有期徒刑五月、六月確定，嗣先後
    於八十二年四月十四日、八十三年二月十五日易科罰金執行完畢，有臺灣屏東地
    方法院檢察署刑案資料查註紀錄表、本院全國前案紀錄表及警方刑案資料作業個
    別查詢報表可佐，其於五年內再犯本件有期徒刑以上之罪，為累犯，應依刑法第
    四十七條規定加重其刑。又被告係於偵查機關尚未知悉其為本件犯行時，即主動
    投案，並報繳其所寄藏之全部改造手槍及子彈，經屏東縣警察局內埔分局於九十
    年十一月五日以（九○）內警刑字第一○五六四號函覆在卷，應依同條例第十八
    條第一項前段之規定減輕其刑，併上開累犯加重部分，依法先加後減。爰審酌被
    告素行不端，長期非法寄藏具殺傷力之改造手槍及子彈期間，甚而持以行兇，危
    害他人身體安全，姑念其於犯罪後，坦承犯行，且主動自首報繳槍彈，顯見悔意
    等一切情狀，量處如主文所示之刑，罰金部分，並諭知易服勞役之折算標準。扣
    案具殺傷力之改造手槍一支﹙槍枝管制編號：0000000000號，含彈匣一個﹚及送
    鑑試射賸餘之子彈一顆，俱屬違禁物，均應依刑法第三十八條第一項第一款規定
    沒收。
三、按保安處分係對受處分人將來之危險性所為拘束其身體、自由等之處置，以達教
    化與治療之目的，為刑罰之補充制度，本諸法治國家保障人權之原理及刑法之保
    護作用，其法律規定之內容，應受比例原則之規範，使保安處分之宣告，與行為
    人所為行為之嚴重性，行為人所表現之危險性及對於行為人未來行為之期待性相
    當。而槍砲彈藥刀械管制條例第十九條第一項之規定，不問個案情節及對行為人
    有無預防矯治其社會危險性之必要，一律宣付強制工作三年，致限制其中不具社
    會危險性之受處分人之身體、自由部分，其所採措施與所欲達成預防矯治之目的
    及所需程度，不合憲法第二十三條所定之比例原則。倘依個案情節審查符合比例
    原則之部分，仍應適用該條例之規定宣告保安處分；若不符合比例原則，法院則
    仍得審酌有無刑法第九十條第一項之適用，經司法院大法官會議釋字第四七一號
    釋示在案。查本件被告僅有前於八十一、八十二年間之違反麻醉藥品管理條例之
    犯行，嗣先後於八十二、八十三年間易科罰金執行完畢後，迨八十六年間，始再
    有開始非法寄藏改造手槍及子彈之本件犯行，堪認其經刑罰之執行，容足生惕勵
    之心。又被告固持本件寄藏之槍彈傷人，然其於事發後，隨即幡然悔悟，主動投
    案自首，並報繳槍彈，足以表徵其有改過之意向。再者，參酌被告別無違反槍砲
    彈藥刀械管制條例或其他涉及暴力情事之前科，是亦不宜遽認其深具社會危險性
    。此外，並無證據足資證明被告有犯罪之習慣或以犯罪為常業或因遊蕩或懶惰成
    習而犯罪，被告經此偵審程序，諒足使其誡懼謹慎，矯正滌除其偏差觀念，無需
    再藉由保安處分強制工作之實施達教化及治療之目的。綜據其行為之嚴重性、所
    表現之危險性及對其未來行為之期待性等情研判，依比例原則，認無令其入勞動
    場所強制工作之必要。
據上論結，應依刑事訴訟法第二百九十九條第一項前段，槍砲彈藥刀械管制條例第十
一條第四項、第十二條第四項、第十八條第一項前段，刑法第十一條、第四十二條第
二項、第四十七條、第五十五條、第三十八條第一項第一款，罰金罰鍰提高標準條例
第二條，現行法規所定貨幣單位折算新臺幣條例第二條，判決如主文。
中      華      民      國      九十      年      十一    月    十九    日
                                          法  官  蔡憲德
右正本證明與原本無異。
對於本判決如有不服應於收受送達後十日內向本院提出上訴書狀上訴於台灣高等法院
高雄分院並按他造當事人之人數附具繕本。
                                          書記官  林鴻仁
中      華      民      國      九十      年      十一    月     十九   日
附錄本案論罪科刑法條
槍砲彈藥刀械管制條例
第十一條第四項：
  未經許可，持有、寄藏或意圖販賣而陳列第一項所列槍砲者，處一年以上七年以下
  有期徒刑，併科新臺幣七百萬元以下罰金。
第十二條第四項：
  未經許可，持有、寄藏或意圖販賣而陳列子彈者，處五年以下有期徒刑，併科新臺
  幣三百萬元以下罰金。


司法院資訊處製作；財團法人民間司法改革基金會備份。
